臺灣臺中地方法院刑事判決
111年度易字第883號
聲  請  人  臺灣臺中地方檢察署檢察官
被      告  藍敏浤



上列被告因竊盜案件，經檢察官聲請以簡易判決處刑（111年度
偵緝字第537號），本院認不宜以簡易判決處刑，改依通常程序
審理，判決如下：
    主  文
藍敏浤無罪。
    理  由
一、公訴意旨略以：被告藍敏浤意圖為自己不法之所有，基於竊
    盜之犯意，於民國110年11月11日3時26分許，在臺中市○○區
    ○○路00號德芳市場內，徒手竊取告訴人賴勇良所有價值新臺
    幣1100元之番茄1箱，得手後即步行逃離現場。嗣告訴人賴
    勇良查覺失竊報警處理，經警循線查知上情。因認被告涉犯
    刑法第320 條第1項之竊盜罪嫌等語。
二、按法院認為應科拘役、罰金或應諭知免刑或無罪之案件，被
    告經合法傳喚無正當理由不到庭者，得不待其陳述逕行判決
    ，刑事訴訟法第306條定有明文。經查，本案定於民國111年
    7月26日上午9時30分行審判程序，而被告之住所地為臺中市
    南區戶政事務所，並無其他住居所，被告業經合法傳喚，惟
    無正當理由未於審判期日到庭，此有個人戶籍資料（完整姓
    名）查詢結果、臺灣高等法院在監在押全國紀錄表、本院公
    示送達公告、送達證書、臺中市南區區公所111年5月27日公
    所農建字第1110010924號函、本院111年7月26日審理期日報
    到單等在卷可參（見本院易字卷第21、25至35頁），本院就
    被告被訴犯行，係諭知無罪之判決（理由詳下述），依前揭
    規定，爰不待其陳述而為一造辯論判決。
三、按犯罪事實應依證據認定之，無證據不得認定犯罪事實；又
    不能證明被告犯罪或其行為不罰者，應諭知無罪之判決。刑
    事訴訟法第154 條第2 項、第301 條第1 項分別定有明文。
    次按事實之認定，應憑證據，如未能發現相當證據，或證據
    不足以證明，自不能以推測或擬制之方法，以為裁判基礎；
    而認定不利於被告之事實，須依積極證據，苟積極證據不足
    為不利於被告事實之認定時，即應為有利於被告之認定，更
    不必有何有利之證據；所謂認定犯罪事實之積極證據，雖不
    以直接證據為限，間接證據亦包括在內，然而無論直接或間
    接證據，其為訴訟上之證明，須於通常一般之人均不致有所
    懷疑，而得確信其為真實之程度者，始得據為有罪之認定，
    倘其證明尚未達到此一程度，而有合理之懷疑存在時，自不
    能以推測或擬制之方法，以為有罪裁判之基礎（最高法院30
    年度上字第816 號、40年度台上字第86號、76年度台上字第
    4986號判例意旨可資參照）。又檢察官對於起訴之犯罪事實
    ，應負提出證據及說服之實質舉證責任。倘其所提出之證據
    ，不足為被告有罪之積極證明，或其指出證明之方法，無從
    說服法院以形成被告有罪之心證，基於無罪推定原則，自應
    為被告無罪判決之諭知，刑事妥速審判法第6 條亦有明文。
四、公訴意旨認被告涉犯竊盜罪嫌，無非係以被告藍敏浤於偵查
    中之供述、告訴人賴勇良於警詢時之指述、警員職務報告書
    、現場監視器錄影翻拍照片、現場照片及被告正面、側面照
    片等為其主要論據。訊據被告於偵查中堅詞否認有何竊盜犯
    行，辯稱：我沒有在110年11月11日在大里的菜市場偷了一
    箱番茄等語。經查： 
  ㈠本件告訴人賴勇良之員工於110年11月11日（筆錄應係誤載為
    10日）開店時，發現告訴人在德芳市場攤位上之一箱番茄遭
    人竊取，經調閱監視器，發現竊嫌係在110年11月11日3時26
    分許行竊。遭竊之物為番茄一箱，紙箱外印有番茄字樣等節
    ，固據告訴人於警詢時指述明確。而被告於偵查中則矢口否
    認有前揭時、地竊取番茄一箱。是本案無法僅以告訴人之上
    開單一指述，據以認定被告本案犯行，仍應調查其他證據，
    以查明事實。
  ㈡觀之卷附之監視器畫面翻拍照片共有5張，其中1張係拍攝本
    案市場之畫面（見偵卷第28頁），照片中可以看出有一人出
    現在該監視器畫面右上角處；另2張照片（見偵卷第28頁）
    則拍攝到畫面中出現一名男子穿著外套，左手拿著雨傘，另
    以2手抱著一紙箱，且其中1張照片為彩色，而拍到該名男子
    所穿之外套為黃色；其餘2張照片（見偵卷第29頁），則拍
    攝到一名男子之左邊側臉，該男子穿著外套、手持雨傘。然
    上開監視器畫面翻拍照片，無論係黑白或彩色者，畫面均非
    清晰，上述男子手抱之紙箱內容物為何及紙箱上是否印有告
    訴人所指稱「番茄」之字樣，均無從明確肯認；再與卷附被
    告之正面及右邊側臉照片（見偵卷第29頁）相互比對，並無
    法明確認定上開監視器畫面翻拍照片中之男子即為被告。
  ㈢再經本院當庭勘驗相關監視器畫面檔案，勘驗結果如下：
  ⒈監視器檔案名稱：大明路往永大街- 前、後：於監視器畫面
    左上位置時間04：43：31至04：43：35，自畫面右方出現一
    名手拿雨傘、身穿長袖外套、長褲之男子（下稱甲男），自
    畫面右方往左方走去，畫面拍攝到該男子之左邊側臉，然此
    段監視器畫面為黑白，且畫面並非清晰。
  ⒉監視器檔案名稱：大明路往永大街後、機：於監視器左上位
    置時間04：43：28至04：43：33，自畫面右方出現一名手拿
    雨傘、身穿長袖外套、長褲之男子（下稱乙男），自畫面右
    方往左方走去，畫面拍攝到該男子之左邊側臉，然此段監視
    器畫面為黑白，且畫面並非清晰。依畫面所示，乙男與甲男
    應為同一人。所拍攝到之甲男或乙男，均無法明確看出其臉
    部長相及特徵。
  ⒊監視器檔案名稱：IMG_7973.MOV：播放畫面時間00：00：02
    至00：00：10，一名身穿黃色長袖外套、長褲之男子（下稱
    丙男），自畫面右方出現走向畫面左方，該男子手持雨傘，
    且抱著一紙箱。此段勘驗畫面雖為彩色，然畫面仍非清晰，
    無法確認丙男所穿外套之領子顏色為何，更無從看出丙男手
    抱之紙箱內裝有何物或該紙箱外有寫何文字。
  ⒋監視器檔案名稱：JXRJ7022MP4：
    監視器畫面時間03：12：38至03：13：02，畫面右上方出現
    一名身形為男生之人（下稱丁男），丁男於畫面時間03：13
    ：00，以雙手抱起一外觀似為紙箱之物品，隨即離開現場。
    此段監視器畫面為黑白，且畫面並非清晰，無法看出丁男身
    穿之衣物特徵及臉部特徵。
  ㈣從上開勘驗結果可知，本案相關之監視器畫面，畫面均非清
    晰而稍嫌模糊，無法由監視器畫面明確看出勘驗畫面中之甲
    男、乙男、丙男或丁男之長相或臉部特徵。而所拍攝到畫面
    中男子身穿之外套、外套及領子實際顏色、該男子所抱之紙
    箱內裝有何物、該紙箱外是否印有任何文字等事項，更均無
    法藉由勘驗畫面明確認定。
  ㈤卷附之被告因另案為警盤查時所拍攝之照片（見偵卷第29頁
    ），其中1張為被告身穿黃色外套之照片，該外套為黃色，
    領子部分則為黑色。本件聲請簡易判決處刑書之待證事實欄
    編號3則載明「被告身穿黃色外套於上開時地竊取上開財物
    之事實」，然而，衡以該外套外觀，屬於市售常見之款式，
    故無法僅因與上開勘驗畫面或畫面翻拍照片所顯示穿著黃色
    外套之男子，均穿著黃色外套，即認定被告即為畫面中之丙
    男。至於，聲請簡易判決處刑書待證事實欄編號3另記載：
    「監視器錄影畫面翻拍照片中竊嫌之側面與被告因他案盤查
    拍攝照片應為同一人」等語，則無非係以卷附所拍攝疑為竊
    嫌之人之側臉與被告他案為警查獲所拍攝之側臉特徵比對，
    認2者應為同一人（見偵卷第29頁），然查，本案卷路監視
    器所拍攝到之畫面，該男子側臉為左側臉，卷附拍攝被告之
    側臉則為右側臉，並非一致；且上述拍攝到男子左側臉之畫
    面，拍攝地點係在「大明路往永大街」，並非在遭竊之市○○
    ○○路00號）攝得，是該拍攝到左邊側臉之男子，究是否確實
    係在本案市場竊取番茄一箱之人，存有疑問；況如前勘驗結
    果所述，本案卷附拍攝到一男子左邊側臉之監視器畫面翻拍
    照片，畫面為黑白，且畫面模糊並非清晰可見，故無法以此
    等模糊不清晰之畫面、照片，與被告之右邊側臉照片相互比
    對，而遽為認定竊嫌確為被告本人。
  ㈥準此，本案依據告訴人之指述、現場監視器畫面影像等證據
    資料，僅能認定有一男子於告訴人所指時、地，擅自竊取番
    茄一箱之事實；另依據本案相關監視器畫面及翻拍照片，則
    僅能認定有一名身穿黃色外套、長褲之男子，手持雨傘並手
    抱一紙箱出現在監視器畫面當中，然尚難逕推斷「確為」被
    告竊取告訴人之番茄一箱。
五、綜上所述，本案依公訴人所舉證據，尚不足證明被告確有上
    開公訴意旨所指之竊盜犯行，未能使本院形成毫無合理懷疑
    之確信心證，公訴人既無法為充足舉證，無從說服本院形成
    被告有罪之心證，本於罪證有疑、利於被告之原則，自應為
    有利於被告之認定，本案屬不能證明被告犯罪，依法自應為
    無罪之諭知。
據上論斷，應依刑事訴訟法第301 條第1 項、第306 條，判決如
主文。
中　　華　　民　　國　　111 　年　　7 　　月　　29　　日
                  刑事第十六庭  法  官  陳怡君
以上正本證明與原本無異。
如不服本判決應於收受送達後20日內向本院提出上訴書狀，並應
敘述具體理由；其未敘述上訴之理由者，應於上訴期間屆滿後20
日內向本院補提理由書（均須按他造當事人之人數附繕本）「切
勿逕送上級法院」。
告訴人或被害人如不服判決，應備理由具狀向檢察官請求上訴，
上訴期間之計算，以檢察官收受判決正本之日起算。
                                書記官  蔡明純
中　　華　　民　　國　　111 　年　　7 　　月　　29　　日